臺灣臺北地方法院民事判決　九十年度重訴字第二一三六號
　　原　　　告　安泰證券金融股份有限公司　台北市松山區○○○路一七０號十樓
　　法定代理人　丙○○
　　訴訟代理人　乙○○
　　　　　　　　丁○○
　　被　　　告　甲○○
右當事人間請求清償債務事件，本院判決如左：
    主    文
原告之訴及假執行之聲請均駁回。
訴訟費用由原告負擔。
    事    實
甲、原告方面：
  壹、聲明：
    一、被告應給付原告新台幣（下同）七百三十七萬一千元及自民國八十七年十月
        十五日起至清償日止，按年息百分之九．七五計算之利息，暨按上開利率百
        分之十計算之違約金。
    二、願供擔保請准宣告假執行。
  貳、陳述：
    一、被告於八十五年七月五日與原告簽訂融資融券契約，並開立有價證券信用交
        易帳戶，帳號為000000000號，辦理有價證券買賣之融資融券相關
        事項。被告依上開契約之約定，於八十七年十月十三日及同月十四日共向原
        告融資七百三十七萬一千元，買進國產車股票二十一萬股，嗣因台灣證券交
        易所公告國產車股票自八十七年十一月十七日起暫停交易（八十八年六月二
        十二日起恢復交易，但八十八年九月十九日起又暫停交易；八十九年二月二
        十三日起恢復交易，但移列為櫃檯買賣中心之管理股票）。而上開融資期限
        ，依據兩造所訂融資融券契約書第四條約定，業因系爭國產車股票於八十七
        年十一月九日發生擔保維持率不足，而屆清償期限，雖經原告於八十七年十
        一月十日對被告寄發融資追繳令催討，被告仍置之不理，不為清償。為此依
        兩造所訂融資融券契約請求被告給付如聲明所示之本金利息暨違約金。
    二、經原告統計，被告在下單買進系爭國產車股票以前，自八十五年八月十二日
        起至八十七年十一月七日止，在原告公司共計買賣二百六十四筆股票，累積
        成交金額為八千九百七十六萬九千九百元。雖被告忽略買賣股票之成交總額
        ，計算成為平均每筆交易金額為三四０，０三七元，並自稱係小額交易之小
        散戶，然被告主動提供其所有八十五年六月二十七日與八十七年十月六日存
        放於慶豐銀行之一百五十萬元及三百三十七萬五千零九十二元之存款餘額為
        財力證明予原告參酌，使原告授予第三級最高級一千萬元融資額度。足見被
        告仍可能買進系爭二十一萬股共一千二百二十八萬五千元之國產車股票，否
        則被告向原告申請取得一千萬元之融資額度，其目的何在？而原告既授予被
        告第三級最高級一千萬元融資額度，在該範圍內，被告可在自由意志中運用
        該項額度從事買賣各項股票之相關事宜，絕不受任何因素之影響。
    三、被告於買進系爭國產車股票後，另有八筆買賣股票之成交紀錄。由於依照規
        定，對委託人交割款券之轉撥金額應經由銀行專戶辦理交割手續。被告於繳
        交該八筆股票買賣之自備款時，必然至慶豐銀行三重分行辦理補登存摺。而
        系爭二十一萬股國產車股票倘係前大永證券股份有限公司（下稱大永證券公
        司）營業員陳正森冒用被告帳戶下單買進，於八十七年十月十三日及同月十
        四日兩天，亦必在被告設立在慶豐商業銀行三重分行之款券劃撥專戶中，分
        別存入自備款二，三四０，０００元以上及二，五七四，０００元以上之銀
        行存款，始能完成交割手續。則倘若原告於陳正森冒用其帳戶買進股票當時
        真不知情，於繳交上開八筆股票買賣自備款而至慶豐銀行辦理補登存摺時，
        亦必然有所察覺存款之異常，而即向大永證券公司暨原告追究緣由，同時採
        取適當法律行動，惟至今已時逾三年，未見被告有任何異議之反應。且原告
        於八十七年十一月十日即因被告融資之國產車股票擔保維持率不足而依法通
        知被告補繳差額，復於九十年二月六日郵寄存證信函予被告，另外大永證券
        公司編製之每月對帳單，亦均寄達被告戶籍所在地，被告從未出面表示意見
        ，迄至九十年五月間，原告向台灣基隆地方法院聲請對被告核發支付命令時
        ，被告始提出異議，主張信用交易帳戶遭冒用，揆其用意顯係事後推卸責任
        ，不足採信。
    四、雖證人陳正森書立表明系爭買賣與原告無關等文義之切結書，但該切結書內
        並無載明盜用、冒用等字眼，且原告並為簽名，足見原告同意陳正森使用其
        帳戶。
    五、是本件買進系爭二十一萬股國產車股票之融資行為，依各種跡象顯示，似應
        以被告授權同意或默許第三人使用其信用交易帳戶之成分居高。
    六、至於八十八年五月三日原告與訴外人張朝翔及張朝喨所簽立之協議書，並未
        就被告系爭融資款項有任何免除被告責任之約定，自不影響原告對被告之權
        益，原告基於消費借貸關係請求被告清償債務，依法並無違誤。
  參、證據：提出開立證券信用交易帳戶申請表、融資融券契約書、存證信函、大永
      證券公司申請信用帳戶交易證明、融資明細表、被告之慶豐銀行存款餘額證明
      書及存摺內頁、張朝翔等人協議書、上櫃股票融資融券交易規定節錄、被告交
      割款券轉撥同意書、台灣證券交易所營業細則節錄等影本各一件，原告信用交
      易補繳差額通知書一件及原告調整利率函影本二件為證。並聲請函調被告之普
      通交易帳戶之開戶申請書及印鑑卡、被告之款券劃撥銀行專戶之開戶申請書及
      印鑑卡暨八十七年十月十二日至十三日之存取款全部歷史交易紀錄明細、系爭
      國產車股票買進委託書、被告交割款券轉撥同意書。
乙、被告方面：
  壹、聲明：
    一、駁回原告之訴。
    二、如受不利判決願供擔保請准宣告假執行。
  貳、陳述：
    一、被告於八十七年十月九日及八十七年十月十二日根本未以融資方式向大永證
        券公司下單買賣系爭國產車股票，兩造間消費借貸法律關係並不存在。原告
        所提之融資未銷帳明細表，僅能證明該信用交易帳戶有買進系爭國產車股票
        ，不能證明係被告所下單買進，原告應舉證以實其說。
    二、由原告所提之申請信用帳戶交易證明可知被告自八十六年十月七日至八十七
        年十月七日止，在大永證券公司共買賣股票一０三筆，成交金額為三三，四
        ０二，五五七元，平均每筆交易金額為三二四，二九六元，另由原告所提之
        融資銷帳明細表所示，自八十五年五月一日至九十年七月二日止，被告共買
        賣股票二六四筆，成交金額（含買進、賣出）共八九，七六九，九００元，
        平均每筆交易金額為三四０，０三七元，則一小額交易（含融資每筆平均三
        十餘萬元）之小散戶，怎可能買進系爭高達一千二百二十八萬五千元（含融
        資七百三十七萬一千元）之國產車股票？可證系爭股票並非被告所下單買進
        。另由原告於八十八年五月三日與訴外人張朝翔、張朝喨所簽之協議書觀之
        ，亦可證明系爭交易係張朝翔、張朝喨所為，原告亦知之甚詳，此與被告何
        干？
    三、被告系爭帳戶之存摺、印鑑均由被告本人保管，被告帳戶除系爭國產車股票
        外，所有股票交易均係被告所親自下單。被告迄未同意或授權（無論明示或
        默示）他人得以使用被告帳戶或買賣系爭股票，且被告亦不認識張朝翔、張
        朝喨，亦未在張氏兄弟企業任職，更非其人頭戶。本案發生後，被告詫異萬
        分，曾至大永證券公司查詢究係何人冒用被告帳戶買進系爭股票。經查係訴
        外人陳正森所為，陳男表示，伊在未經被告同意下，擅用被告系爭信用帳戶
        ，為張朝翔、張朝喨買進系爭股票，並簽下切結書，以示負責。而被告知悉
        原告發存證信函後，亦隨即回覆否認國產車股票之交易。
    四、八十七年十月十四日被告雖買進遠紡股票，然因融資成數固定，知悉買賣價
        位即得自行算出融資自備款金額而予繳款，並無須刷印交割款帳戶存摺，被
        告買進上開遠紡股票時並無刷印存摺，不知有系爭國產車股票買賣自備款進
        帳。至於八十七年十一月七日及同月十三日賣出七筆股票，是因陳正森已經
        出具切結書，被告知悉帳戶內有國產車股票，即不計成本賣掉自己之股票。
    五、被告從未同意陳正森使用被告之帳戶，至於陳正森所簽切結書未載明冒用、
        盜用等語，乃因當事人並非學法律，難以將法律言語正確運用。
  參、提出存證信函影本一件為證，並聲請訊問證人陳正森、河淑靜。
    理　　由
一、本件經台灣基隆地方法院以九十年度重訴字第四五號確定裁定移送本院審理，依
    民事訴訟法第三十一條第一項規定，本院對本件有管轄權。
二、原告主張被告於八十五年七月五日與原告簽訂融資融券契約，並開立有價證券信
    用交易帳戶，帳號為000000000號，辦理有價證券買賣之融資融券相關
    事項。被告依上開契約之約定，於八十七年十月十三日及同月十四日共向原告融
    資七百三十七萬一千元，買進國產車股票二十一萬股，嗣因台灣證券交易所公告
    國產車股票自八十七年十一月十七日起暫停交易，而上開融資期限，依據兩造所
    訂融資融券契約書第四條約定，業因系爭國產車股票於八十七年十一月九日發生
    擔保維持率不足，而屆清償期限。又縱使上開國產車股票係訴外人陳正森下單買
    進，亦係被告同意或授權，被告仍應負清償責任。雖經原告於八十七年十一月十
    日對被告寄發融資追繳令催討，被告仍不為清償。為此依兩造所訂融資融券契約
    請求被告給付七百三十七萬一千元及自八十七年十月十五日起至清償日止，按年
    息百分之九．七五計算之利息，暨按上開利率百分之十計算之違約金等情。
三、被告則以其在八十七年十月九日及八十七年十月十二日未曾以融資方式向大永證
    券公司下單買賣系爭國產車股票，兩造間消費借貸法律關係並不存在。系爭國產
    車股票係大永證券公司營業員陳正森冒用被告帳戶下單買進，被告並不知情亦未
    同意或授權，原告訴請被告償還該融資款，並無理由等語，資為抗辯。
四、查原告主張被告於八十五年七月五日與原告簽訂融資融券契約，並開立有價證券
    信用交易帳戶，帳號為000000000號，辦理有價證券買賣之融資融券相
    關事項之事實，業據其提出開立證券信用交易帳戶申請表、融資融券契約書等件
    為證，並為被告所不爭，堪信為真實。
五、原告另主張被告依上開契約，向原告融資七百三十七萬一千元買進國產車股票，
    又縱使上開國產車股票係訴外人陳正森下單買進，亦係被告同意或授權，被告應
    負清償責任一節，雖提出原告公司融資銷帳明細表、大永證券公司申請信用帳戶
    交易證明、融資明細表及大永證券公司檢送本院之買進股票委託書等件為證。惟
    為被告所否認，並辯稱未向原告融資購買系爭國產車股票，是陳正森冒用被告帳
    戶下單，被告並不知亦未同意或授權陳正森使用被告帳戶等語，並提出陳正森簽
    具之切結書為證。經查：
  (一)原告陳稱系爭國產車股票之融資行為，以第三人使用被告信用交易帳戶之成分居
    高等語；證人陳正森於九十年十二月三十一日在具結本院證稱，八十七年十月十
    三日當時，伊是大永證券營業員，系爭國產車股票二十一萬股是伊在被告帳戶下
    單，是訴外人張朝喨要買，被告並不知伊在被告帳戶下單。因當時時間緊急，伊
    知道被告的帳號，就將之借給張朝喨，並由伊在該帳戶下單，再由張朝喨將款項
    匯入完成交割，伊下單買國產車股票前，並未告訴被告要在被告帳戶下單，下單
    買進時亦未告知，被告提出的切結書是伊在大約八十七年十一月三日至五日間所
    簽等語；另證人即被告帳戶之接單營業員何淑靜亦於九十年十月二十三日在本院
    證稱：「甲○○除了國產車股票之外，其餘都在我這邊下單，國產車股票的交易
    並不是甲○○下單，因為並沒有在我這下單。甲○○的帳戶除我接單外，沒別人
    接單。系爭國產車交易是被陳正森冒用，陳正森是大永證券的營業員」等語；此
    外，被告所提出為陳正森簽具之切結書，亦載明「立切結書人陳正森以下簡稱甲
    方，甲○○以下簡稱乙方，雙方就帳戶內股票，切結如下，乙方於大永證券股份
    有限公司開立帳戶93266甲方於乙方帳戶買進國產車股票210張概與乙方無關，茲
    後發生證金公司任何有關股票之利息支出、追繳及處分求償等事項甲方須負全部
    賠償責任」，足見系爭國產車股票應係證人陳正森未經被告同意而擅自在被告帳
    戶內下單買進。
  (二)至於原告主張被告授權同意或默許陳正森使用其信用交易帳戶云云，無非係以被
    告於買進系爭國產車股票後，另有八筆買賣股票之成交紀錄。由於融資買進股票
    交割款之轉撥金額應經由銀行專戶辦理交割手續。被告於繳交該八筆股票買賣之
    自備款時，必然至慶豐銀行三重分行辦理補登存摺。而系爭二十一萬股國產車股
    票倘係陳正森冒用被告帳戶下單買進，於八十七年十月十三日及同月十四日兩天
    ，亦必在被告設立在慶豐商業銀行三重分行之款券劃撥專戶中，分別存入自備款
    二，三四０，０００元以上及二，五七四，０００元以上之銀行存款，始能完成
    交割手續。倘原告於陳正森冒用其帳戶買進股票當時真不知情，於繳交上開八筆
    股票買賣自備款而至慶豐銀行辦理補登存摺時，亦必然有所察覺存款之異常，而
    即向大永證券公司暨原告追究緣由，同時採取適當法律行動，惟至今已時逾三年
    ，未見被告有任何異議之反應。且原告於八十七年十一月十日即因被告融資之國
    產車股票擔保維持率不足而依法通知被告補繳差額，復於九十年二月六日郵寄存
    證信函予被告，另外大永證券公司編製之每月對帳單，亦均寄達被告戶籍所在地
    ，被告從未出面表示意見，遲至九十年五月間，原告向台灣基隆地方法院聲請對
    被告核發支付命令時，被告始提出異議主張信用交易帳戶遭冒用，另證人陳正森
    書立之切結書內並無載明盜用、冒用等字眼，且原告並為簽名，亦足見原告同意
    陳正森使用其帳戶等情，為其論據。
  (三)然原告所稱系爭國產車股票交易後被告所為八筆股票買賣，其中僅八十七年十月
    十四日之遠紡股票交易，係在系爭國產車交易之前買進，而被告雖不否認該筆股
    票融資交易是其所自為，但否認當時繳交自備款時曾刷印存摺，原告亦未能證明
    被告確有刷印存摺而知悉系爭國產車股票融資自備款之入帳，且依兩造所訂融資
    融券契約書第四條所載，兩造融資自備款成數固定，於知悉股票買賣價位時，即
    可知悉融資自備款金額，並無須刷印存摺始能知悉，是原告此部分論據尚非可採
    。至於另外七筆股票交易，均在同年十一月七日賣出，被告就此辯稱賣出該七筆
    股票，是因陳正森已經出具切結書，被告知悉帳戶內有國產車股票，即不計成本
    賣掉自己之股票等語，核與常情無違，且陳正森亦證稱其係在八十七年十一月三
    日至五日間簽立切結書，則原告此部分之論據，亦難證明被告授權或同意陳正森
    使用其帳戶。
  (四)再者，大永證券公司編製之每月對帳單雖寄達被告戶籍所在地，而被告經原告於
    八十七年十一月十日催繳系爭國產車融資差額，未即向原告或大永證券公司表示
    異議，惟斯時陳正森已簽立上開切結書，聲明系爭國產車買賣與被告無關，且原
    告當時亦未再行催繳，而大永證券公司之對帳單亦與是否積欠股票買賣價款款無
    關，則被告未即時表示反對之意思，尚難推認即有同意或授權陳正森使用其帳戶
    。至於原告九十年二月六日郵寄存證信函向被告催繳系爭融資差額，業經被告於
    九十年二月九日郵寄存證信函向原告聲明未為系爭國產車之交易，此有被告提出
    之存證信函為證，並為原告所不爭，原告稱被告未為異議，即非事實。
  (五)此外，陳正森所書切結書，旨在聲明系爭國產車股票之買賣為陳正森所為，與被
    告無關，非必記載「冒用」、「盜用」等詞彙始能達其意，是原告以其未為該等
    文義之記載，推認被告同意或授權陳正森使用其帳戶，亦非有據。
  (六)是被告辯稱未向原告融資購買系爭國產車股票，亦未同意或授權陳正森使用被告
    帳戶等語，尚堪採信。原告之主張，並不足取。
六、綜上所述，原告並未舉證證明被告有向原告融資，或有同意授權陳正森使用其帳
    戶融資購買系爭國產車股票。則原告依融資融券契約之法律關係，訴請被告給付
    七百三十七萬一千元及自八十七年十月十五日起至清償日止，按年息百分之九．
    七五計算之利息，暨按上開利率百分之十計算之違約金，即無理由，應予駁回。
七、原告受敗訴判決，其假執行之聲請即失所依據，應併予駁回。
八、至於兩造其餘攻擊防禦及舉證，經審酌後認與本件爭點無關，亦不影響判決結果
    ，無庸一一論述，附此敘明。
據上論結，原告之訴為無理由，依民事訴訟法第七十八條判決如主文。
中　　　華　　　民　　　國　　九十一　　年　　　一　　　月　　 十五 　　日
　　　　　　　　　　　　　　　　　　　民事第六庭　法　官　黃明發
右正本證明與原本無異
如對本判決上訴，須於判決送達後廿日內向本院提出上訴狀
中　　　華　　　民　　　國　　九十一　　年　　　一　　　月　　 二十一　 日
　　　　　　　　　　　　　　　　　　　　　　　法院書記官　謝梅琴
